臺灣板橋地方法院刑事判決　　　　　 99年度交簡上字第287號
上　訴　人　臺灣板橋地方法院檢察署檢察官
上　訴　人
即　被　告　張振德
選任辯護人　楊志航律師
上列上訴人因過失傷害案件，不服本院99年度交簡字第5204號，
中華民國99年10月13日第一審刑事簡易判決（起訴書案號：99年
度調偵字第1981號），提起上訴，本院管轄第二審合議庭判決如
下：
    主  文
上訴駁回。
    事  實
一、張振德於民國99年2 月22日上午7 時30分許，駕駛車牌號碼
    9418-GW 號自用小客車，沿臺北縣樹林市（現改制為新北市
    樹林區○○○路往新莊方向行駛，行經該路路燈編號1180號
    前之對向車道時，本應注意車前狀況及兩車併行之間隔，並
    隨時採取必要之安全措施；又行經彎道是不得超車，依當時
    情況，並無不能注意之情事，竟疏未注意上開事項，而在上
    開彎路超車時偏右行駛，致與朱正竹駕駛，其後座搭載其妻
    曾玉英之車牌號碼BDS-702 號重型機車發生擦撞，朱正竹與
    曾玉英2 人均車倒人傷，朱正竹因而受有左肱骨骨折之傷害
    ；曾玉英因而受有第五腰椎椎弓解離、左外踝閉鎖性骨折、
    左腰薦神經叢受傷等傷害；而張振德於肇事後，犯罪未被發
    覺前，留在現場等候，並主動向前往現場處理之警員承認肇
    事，自首而願接受裁判。
二、案經朱正竹與曾玉英訴由臺北縣政府（現改制為新北市政府
    ）警察局樹林分局移送臺灣板橋地方法院檢察署檢察官偵查
    起訴。
    理  由
壹、證據能力部分：
    證人朱正竹、曾玉英於警詢時之證述，雖屬傳聞證據，惟本
    院審理時提示其之調查筆錄徵詢被告及辯護人之意見，被告
    及辯護人均陳明沒有意見，且未於言詞辯論終結前聲明異議
    ，本院審酌上開筆錄作成時，較無人情施壓或干擾，亦無不
    當取供之情形，認為以之作為本案之證據亦屬適當，是證人
    朱正竹、曾玉英於警詢時之證述，依刑事訴訟法第159 條之
    5 第2 項規定，有證據能力。
貳、實體部分：
一、上開犯罪事實，業據被告張振德警詢時、偵查中、本院審理
    時均坦承不諱：關於告訴人朱正竹、曾玉英車禍受傷之經過
    ，亦據告訴人朱正竹、曾玉英於警詢時證述明確，復有道路
    交通事故調查報告表（現場圖）、道路交通事故調查報告表
    (一)、(二)、現場照片2 紙、長庚醫療財團法人林口長庚紀念醫
    院診斷證明書3 紙、道路交通事故肇事人自首情形記錄表在
    卷可稽。
二、按汽車超車及讓車時，應依下列規定：五、前行車減速靠邊
    或以手勢或亮右方向燈表示允讓後，後行車始得超越。超越
    時應顯示左方向燈並於前車左側保持半公尺以上之間隔超過
    ，行至安全距離後，再顯示右方向燈駛入原行路線。道路交
    通安全規則第101 條第1 項第5 款定有明文，而依卷附現場
    照片及道路交通事故調查報告表所示，被告車輛係沿臺北縣
    樹林市○○路往新莊方向行駛，行經該路路燈編號1180號前
    之對向車道時，自告訴人朱正竹駕駛之車牌號碼BDS-702 號
    重型機車後方超車，自應注意超越時應顯示左方向燈並於前
    車左側保持半公尺以上之間隔超過，行至安全距離後，再顯
    示右方向燈駛入原行路線，而當時情形天氣晴、日間自然光
    線、乾燥柏油路面無缺陷、無障礙物、視距良好，客觀上並
    無不能注意之情事，被告竟仍疏於注意及此，未與朱正竹駕
    駛之車牌號碼BDS-702 號重型機車左側保持半公尺以上之間
    隔超過，以致肇事，被告顯有過失至明。本件經新北市政府
    車輛行車事故鑑定委員會、臺灣省車輛行車事故覆議鑑定委
    員會鑑定結果，亦認被告駕駛自用小客車，超車未保持安全
    間隔，為肇事原因，朱正竹駕駛普通重型機車，無肇事因素
    ，有新北市政府車輛行車事故鑑定委員會、臺灣省車輛行車
    事故覆議鑑定委員會鑑定意見書各1 份在卷可稽。
三、至被告辯稱：伊承認伊有過失傷害，但伊覺得雙方都有錯才
    會發生車禍，故應係雙方都有過失，當時伊超車後，伊在告
    訴人前面，告訴人變化車道，撞到伊右後車門，伊的過失是
    沒有保持安全的間距，但告訴人要撞過來伊也沒辦法云云（
    見本院99年度交簡上字第287 號卷第141 頁）。惟查，被告
    於本院審理時陳稱：告訴人的車子本來係在伊車子前面，伊
    車子有經過告訴人的車子，伊車子擦到的位置係右後車門等
    語（見本院99年度交簡上字第287 號卷第183 頁），核與證
    人朱正竹警詢時伊在外側車道靠右行駛，行經肇事地點時，
    被告駕駛之車牌號碼9418-GW 號自用小客車由伊機車左後方
    行駛而來，碰撞伊騎乘之機車左後車身，接著伊和曾玉英就
    摔車倒地並受傷，被告係從伊後方駛來，伊不清楚被告有沒
    有異常或違規駕駛等語（見臺灣板橋地方法院檢察署99年度
    偵字第20783 號卷第8 頁），證人曾玉英於警詢時證稱：伊
    當時坐在機車後座看著前方路況，忽然聽到碰一聲，接著伊
    跟朱正竹就摔車倒地並且受傷，至於被告如何碰撞伊等，伊
    不清楚等語（見臺灣板橋地方法院檢察署99年度偵字第2078
    3 號卷第13頁）相符，足見被告駕駛車牌號碼9418-GW 號自
    用小客車行經肇事地點，其超越前車即告訴人朱正竹駕駛之
    車牌號碼BDS-702 號重型機車時，因未保持安全間距，其駕
    駛之自用小客車車頭雖已超越告訴人駕駛之重型機車，然後
    右後車身卻因未保持安全距離而與告訴人駕駛之重型機車發
    生擦撞，因超車之時間甚短，故告訴人朱正竹、曾玉英均不
    及未見聞被告有無異常駕駛等行為，即摔車倒地受傷，核與
    前開鑑定結果相符，至被告辯稱告訴人駕駛之車牌號碼BDS-
    702 號重型機車係向左方傾倒，故應係告訴人朱正竹駕駛車
    牌號碼BDS-702 號重型機車撞擊伊駕駛之車牌號碼9418-GW
    號自用小客車，雙方均有過失云云，然查，該重型機車傾倒
    之方向，可能係受朱正竹駕駛重型機車之原本行駛方向影響
    ，或係因遭撞擊之瞬間未保持平衡而影響傾倒方向，不得僅
    以告訴人駕駛之車牌號碼BDS-702 號重型機車傾倒方向，即
    遽認係告訴人朱正竹從後撞擊被告駕駛之車牌號碼9418-GW
    號自用小客車；參以被告駕駛之車牌號碼9418-GW 號自用小
    客車既係從後方超車，告訴人自無法預期有車輛自後方穿出
    ，而超車之瞬間甚短，被告駕駛之車輛右後車身於超車過程
    中撞擊告訴人駕駛之重型機車，亦屬合理，此亦與前開鑑定
    機關認定之結果相符，是被告辯稱：伊與告訴人雙方均有過
    失，鑑定結果不可採信云云，尚屬無據。綜上，本件事證明
    確，被告犯行洵堪認定，應依法論科。
四、核被告張振德所為，係犯刑法第284 條第1 項前段之過失傷
    害罪。又被告以一過失行為，同時致告訴人朱正竹、曾玉英
    成傷，乃一行為觸犯構成要件相同之罪，為同種想像競合犯
    ，應依刑法第55條規定，從一重處斷。又被告於肇事後未被
    有偵查權之公務員或機關發覺其為犯嫌前，向到場處理之警
    員自首犯行，進而接受裁判等節，有臺北縣政府警察局樹林
    分局道路交通事故肇事人自首情形紀錄表1 紙在卷足憑，合
    於自首之規定，應依刑法第62條前段之規定減輕其刑。原審
    以被告犯罪事實明確，援引刑事訴訟法第449 條第2 項、第
    3 項、第454 條第2 項，刑法第284 條第1 項前段、第55條
    、第62條前段、第41條第1 項前段，刑法施行法第1 條之1
    第1 項、第2 項前段之規定，並審酌被告於駕車時未注意二
    側人車動態，致告訴人朱正竹、曾玉英受有傷害之過失程度
    及所生危害，兼衡被告於肇事後迄未與告訴人達成和解等一
    切情狀，量處有期徒刑2 月，並諭知如易科罰金以新臺幣1,
    000 元折算1 日之折算標準，其認事用法，並無違誤，量刑
    均屬妥適。上訴人即被告稱原審判決認事用法有所違誤云云
    ，為無理由；上訴人即檢察官上訴意旨雖稱原判決量刑過輕
    云云，惟按關於刑之量定，係實體法上賦予法院得為自由裁
    量之事項，倘其未有逾越法律所規定之範圍，或濫用其權限
    ，即不得任意指摘為違法，上訴人雖就原審法院適法範圍裁
    量權之行使為爭執，惟原審量定刑期，已審酌被告各種犯罪
    情狀，並無失出，是上訴人即檢察官稱原審量刑過輕，請求
    改判云云，為無理由，均應予駁回。
據上論斷，應依刑事訴訟法第455 條之1 第1 項、第3 項、第36
8 條，判決如主文。
本案經檢察官周芳怡到庭執行職務。
中    華    民    國   100    年    12    月    30    日
                刑事第十二庭  審判長法  官  曾淑娟
                                    法  官  曹惠玲
                                    法  官  廣于霙
以上正本證明與原本無異。
不得上訴。
中    華    民    國   100    年    12    月    30    日
                                    書記官  鍾惠萍